臺灣士林地方法院行政訴訟判決　
111年度交字第19號
原      告  王宏仁  
被      告  臺北市交通事件裁決所

代  表  人  蘇福智  
訴訟代理人  吳維中  
上列當事人間交通裁決事件，原告不服被告中華民國111年1月5
日北市裁催字第22-A01ZY4020號裁決，提起行政訴訟，本院判決
如下：
    主      文
原告之訴駁回。
訴訟費用新臺幣參佰元由原告負擔。　　
    事實及理由
壹、程序事項：
　　本件原告因不服被告於民國111年1月5日以北市裁催字第22-
    A01ZY4020號違反道路交通管理事件裁決書（下稱原處分）
    ，裁處其罰鍰新臺幣（下同）600元，並記違規點數1點，提
    起行政訴訟，依行政訴訟法第237條之1規定，應適用交通裁
    決事件訴訟程序，本院並依同法第237條之7規定，爰不經言
    詞辯論，逕為判決。
貳、實體事項：
一、爭訟概要：
　　臺北市政府警察局大安分局（下稱舉發機關）交通分隊員警
    認原告於110年11月7日21時44分許，駕駛其所有車牌號碼00
    00-00號自用小客車（下稱系爭A車），在臺北市大安區仁愛
    路三段與信義路三段147巷口，和訴外人林博今駕駛之車牌
    號碼0000-00號自用小客車（下稱系爭B車）發生交通事故，
    有「支線道車不讓幹線道車先行」之違規事實，遂於110年1
    1月21日填製臺北市政府警察局掌電字第A01ZY4020號舉發違
    反道路交通管理事件通知單（下稱舉發通知單）舉發原告，
    並記載應到案日期為111年1月5日前（嗣更新為111年2月7日
    前，見本院卷第94頁）。原告於110年12月17日向被告提出
    申訴，經舉發機關查復違規事實屬實，原告遂於111年1月5
    日向被告申請開立裁決書，被告乃於同日作成原處分，依道
    路交通管理處罰條例第45條第1項第9款、第63條第1項第1款
    等規定，裁處原告罰鍰600元，並記違規點數1點。原告不服
    ，遂提起本件行政訴訟。
二、原告起訴主張：
　㈠依道路交通事故現場圖，系爭A車已轉到同為一車道上向西而
    行，而系爭B車應讓直行車道的系爭A車先行，退萬步言，若
    無直行車道者，外車道之車輛應讓內車道之車輛先行，即系
    爭B車應讓系爭A車先行。又參照事故現場員警所作記號可知
    ，系爭B車事實上違規從右方超車系爭A車未果並搶同一車道
    。且就當事人談話紀錄而言，現場限速50公里，本件事故原
    因事實為同向二車道進入一車道，系爭B車未禮讓直行車道
    之系爭A車先行，且系爭B車有超速之事實。再就行車紀錄器
    影像而言，系爭B車違規由右方超車未果並違規搶車道擦撞
    系爭A車，且系爭B車未打方向燈。本件事實係原告已停止，
    系爭B車擦撞系爭A車，系爭B車之左側擦撞痕係由其前門延
    展到後門，直到撞毀系爭A車右前車頭為止，系爭A車受損之
    前保險桿剝落、右前方大燈未破，可知係由系爭B車過失所
    致，原告駕駛系爭A車已盡善良人注意義務。原告駕駛系爭A
    車行駛至路口暫停6秒，以系爭B車速度每小時60公里計算，
    原告在信義路三段137巷，此路口右前方不僅視線多有大樓
    樓柱或樹木遮蔽，惟原告仍勉力遵守交通安全規則，於轉彎
    前等待3秒，而此時3秒前系爭B車早在50.001公尺（以系爭B
    車時速60公里，1秒走16.667公尺計，3秒時間系爭B車可走5
    0.001公尺）之外，而為正常善良行車人如原告不能預見，
    更可證明原告已盡善良注意義務並經此3秒安全判斷下進入
    仁愛路三段向西行，不該當道路交通安全規則第102條第1項
    第2款之規定，原告並無違反道路交通管理處罰條例第45條
    第1項第9款之故意或過失，被告應舉證證明伊主觀上有主觀
    注意義務違反、主觀預見可能性、主觀結果避免可能性。本
    事故顯然是系爭B車未遵守道路交通安全規則第101條第1項
    第1、3款、第102條第1項第2、3款過失超速超車而造成。另
    現場巷口前設置凸透鏡應為系爭B車所得預見並能減速而未
    能減速。被告據以為原處分，與事實、法規不符。 
　㈡ 並聲明：原處分撤銷。　　
三、被告答辯略以：
　㈠案據舉發機關查復略以，有關原告陳指疑義部分，依據道路
    交通安全規則第102條，再經檢審視監視器畫面及現場跡證
    顯示，系爭A車進入巷口前設置凸透鏡，應在可視範圍內發
    現系爭B車，惟系爭A車仍持續左轉與系爭B車發生碰撞而肇
    事；綜上，舉發機關分析研判系爭A車：「支線道車未讓幹
    道車先行」，系爭B車：「涉嫌行經無號誌路口未減速慢行
    」，尚無違誤。被告實難依原告聲明，據以撤銷原處分，請
    依法駁回原告之訴，以維法紀。
　㈡並聲明：原告之訴駁回。
四、本院之判斷：
　㈠按「汽車駕駛人，爭道行駛有下列情形之一者，處新臺幣六
    百元以上一千八百元以下罰鍰：…九、支線道車不讓幹線道
    車先行。少線道車不讓多線道車先行。車道數相同時，左方
    車不讓右方車先行。…」、「汽車駕駛人有下列各款所列條
    款之一者，除依原條款處罰鍰外，並予記點：一、有…第四
    十五條…情形之一者，各記違規點數一點。」，道路交通管
    理處罰條例第45條第1項第9款、第63條第1項第1款定有明文
    。且按「汽車行駛至交岔路口，其行進、轉彎，應依下列規
    定：…二、行至無號誌或號誌故障而無交通指揮人員指揮之
    交岔路口，支線道車應暫停讓幹線道車先行。未設標誌、標
    線或號誌劃分幹、支線道者，少線道車應暫停讓多線道車先
    行；車道數相同時，轉彎車應暫停讓直行車先行；同為直行
    車或轉彎車者，左方車應暫停讓右方車先行。但在交通壅塞
    時，應於停止線前暫停與他方雙向車輛互為禮讓，交互輪流
    行駛。…」，道路交通安全規則第102條第1項第2款亦有明文
    。
　㈡經查，原告駕駛系爭A車，於上揭時、地，與系爭B車發生交
    通事故，有「支線道車不讓幹線道車先行」等情，有舉發通
    知單、舉發機關110年12月23日北市警安分交字第110307456
    8號函、駕駛人基本資料、汽車車籍查詢資料、舉發機關111
    年1月28日北市警安分交字第1113032775號函暨所附臺北市
    政府警察局道路交通事故調查卷宗（包含臺北市政府警察局
    道路交通事故初步分析研判表、道路交通事故現場圖、舉發
    機關交通分隊道路交通事故補充資料表、臺北市政府警察局
    A3類道路交通事故調查紀錄表、舉發機關道路交通事故當事
    人登記聯單、臺北市政府警察局道路交通事故照片黏貼紀錄
    表）、舉發機關111年2月21日北市警安分交字第1113034544
    號函暨所附A01ZY4020號舉發通知單路口日間清晰畫面等件
    附卷可稽（見本院卷第80、92-93、112-114、128-147、154
    -156頁）。
　㈢原告雖主張：系爭A車已轉到同為一車道上向西而行，而系爭
    B車應讓直行車道的系爭A車先行，縱無直行車道，外車道之
    系爭B車應讓內車道之系爭A車先行，系爭B車違規從右方超
    車系爭A車未果並搶同一車道，系爭B車超速且未打方向燈；
    本件事實為系爭A車已停止，此由系爭B車擦撞系爭A車，系
    爭B車之左側擦撞痕係由其前門延展到後門，系爭A車前保險
    桿剝落、右前方大燈未破可知，又依系爭B車車速，原告無
    從預見，原告駕駛系爭A車已盡善良注意義務，並無故意過
    失，本件事故應為系爭B車駕駛過失所致等語。經查，①原告
    於警詢時陳稱：伊行駛信義路三段147巷南向北左轉往西，
    伊在左轉前有看右方無車，伊就繼續左轉，左轉過程中伊車
    右前方與對方碰撞，伊當時車速約時速15至20公里等語（見
    本院卷第136頁），然於本件陳述意見時稱：伊當時已靜止
    禮讓系爭B車先行等語（見本院卷第83頁），就本件事故發
    生時，其駕駛系爭A車在左轉過程或為靜止、有無看到系爭B
    車，所述前後矛盾，所言是否屬實，已值懷疑。②又依採證
    照片，系爭A車右前車頭毀損，系爭B車擦撞痕跡自左側前車
    門至左側後車門（見本院卷第18、58、62、140-141頁），
    可見兩車一開始之擦撞點為系爭B車左側前車門及系爭A車右
    前車頭，則兩車擦撞時，系爭B車應已行至系爭A車右前方。
    再參酌道路交通事故現場圖（見本院卷第134頁），本件事
    故發生時，系爭A車應尚在信義路三段147巷左轉仁愛路三段
    之過程，而系爭B車則為原行駛在仁愛路三段之直行車。原
    告主張系爭A車已轉到仁愛路上直行，本件事故係因系爭B車
    超車所致，且外側車道之系爭B車應讓內側車道之系爭A車先
    行等語，均非可採。③再臺北市○○區○○路○段○○○路○段000巷○
    ○設○號誌，有現場照片在卷可證（見本院卷第156頁）。且
    按「停車再開標誌『遵1』，用以告示車輛駕駛人必須停車觀
    察，認為安全時，方得再開。設於安全停車視距不足之交岔
    道路支線道之路口。」，道路交通標誌標線號誌設置規則第
    58條第1項定有明文。經查，信義路三段147巷設有停車再開
    標誌，有採證照片存卷供參（見本院卷第156頁下方照片）
    ，自屬支線道。是原告駕駛系爭A車，自信義路三段147巷左
    轉仁愛路三段，依道路交通安全規則第102條第1項第2款規
    定，行駛於無號誌之交岔路口，支線道之系爭A車自應暫停
    讓幹線道之系爭B車先行。④復按「駕駛人駕駛車輛、大眾捷
    運系統車輛或行人在道路上，應遵守道路交通標誌、標線、
    號誌之指示、警告、禁制規定，並服從執行交通勤務之警察
    或依法令執行指揮交通及交通稽查任務人員之指揮。」，道
    路交通管理處罰條例第4條第2項定有明文。原告既領有駕駛
    執照（見本院卷第112頁），自應熟悉相關標誌、標線並遵
    守交通規則，於行駛在信義路三段147巷支線道左轉進入仁
    愛路三段幹線道前，停車觀察，認為安全，方得左轉。而本
    件事故發生時，系爭A車在左轉過程，且系爭B車業已先行至
    系爭A車前方，業如前述，原告應注意能注意而未暫停禮讓
    系爭B車，自有過失。⑤至原告主張：系爭B車車速為每小時6
    0公里，超速且未打方向燈等語。然查，依系爭B車駕駛於警
    詢時所述：伊當時行車速率約每小時40至50公里等語（見本
    院卷第137頁），原告指稱系爭B車車速為每小時60公里超速
    ，並無所據。且系爭B車當時直行在仁愛路三段，業如前述
    ，系爭B車既在直行中，應無須使用方向燈，原告此部分所
    指，亦非可採。
　㈣綜上，原告上開主張，不足採信。從而，舉發機關員警認原
    告駕駛系爭A 車有「支線道車不讓幹線道車先行」之違規而
    為舉發，自屬有據。　 
五、綜上所述，原告駕駛系爭A車，於前揭時、地，有「支線道
    車不讓幹線道車先行」之違規事實，舉發機關據以製單舉發
    ，被告並依道路交通管理處罰條例第45條第1項第9款、第63
    條第1項第1款、違反道路交通管理事件統一裁罰基準及處理
    細則及違反道路交通管理事件統一裁罰基準表之規定，以原
    處分裁處原告罰鍰600元，並記違規點數1點，核無違誤。是
    原告訴請撤銷原處分，為無理由，應予駁回。
六、本件判決基礎已臻明確，兩造其餘之攻擊防禦方法經本院斟
    酌後，核與判決不生影響，無一一論述之必要，併予敘明。
七、本件第一審裁判費為300元，應由原告負擔，爰確定第一審
    訴訟費用額如主文第2項所示。
八、據上論結，本件原告之訴為無理由，依行政訴訟法第237條
    之7、第237條之8第1項、第98條第1項前段，判決如主文。
中　　華　　民　　國　　111 　年　　8 　　月　　25　　日
　　　　　　　　　行政訴訟庭　法　官　林宜靜
以上為正本係照原本作成。
如不服本判決，應於判決送達後20日內，向本院提出上訴狀並表
明上訴理由（原判決所違背之法令及其具體內容或依訴訟資料可
認為原判決有違背法令之具體事實），其未載明上訴理由者，應
於提出上訴後20日內向本院補提理由書（上訴狀及上訴理由書均
須按他造人數附繕本，如未按期補提上訴理由書，則逕予駁回上
訴），並應繳納上訴裁判費新臺幣750元。
中　　華　　民　　國　　111 　年　　8 　　月　　25　　日
                              書記官  鍾堯任